臺灣高等法院刑事判決　　　　　　　　 96年度上易字第863號
上　訴　人　臺灣臺北地方法院檢察署檢察官
被　　　告　乙○○
上列上訴人因被告傷害案件，不服臺灣臺北地方法院95年度易字
第2567號，中華民國96年2月15日第一審判決（起訴案號：臺灣
臺北地方法院檢察署95年度偵字第18853號），提起上訴，本院
判決如下：
    主  文
原判決撤銷。
乙○○犯傷害罪，處拘役肆拾日，如易科罰金，以銀元佰元即
新臺幣玖佰元折算壹日。
    事  實
一、乙○○之夫黃群英原擔任臺北縣新店市○○路57巷5之1號財
    團法人臺灣省臺北縣白象山金源禪寺（下稱金源禪寺）住持
    ，於民國93年3月26日經金源禪寺第5屆第4次董監事會議決
    議解除其住持職務。甲○○為金源禪寺董事長，多次要求黃
    群英辦理移交金源禪寺事務，並離開金源禪寺，為黃群英所
    拒，甲○○進而委請律師多次發函促請辦理，雙方日漸交惡
    。94年12月18日上午10時許，甲○○協同金源禪寺董事潘聞
    修及所委任律師蔡錦得，按律師函所指辦理移交時間，抵達
    金源禪寺等候黃群英。至同日上午11時許，黃群英、乙○○
    始行返回金源禪寺，黃群英不滿甲○○作為，衝上前與甲○
    ○理論，進而拉扯，並大喊「打人」。乙○○見狀，竟萌生
    傷害甲○○身體之故意，手持金源禪寺所有之黑色雨傘1把
    ，毆打甲○○身體，致甲○○受有右腕部挫傷、瘀血斑約5
    乘以3公分、左頰部挫傷併發疼痛，及左頭頂部、前胸部挫
    傷併發疼痛之傷害。經潘聞修、蔡錦得極力勸阻，乙○○始
    行罷手。
二、案經甲○○訴由臺灣臺北地方法院檢察署檢察官偵查起訴。
    理  由
一、被告乙○○於上揭時、地，手持雨傘毆打告訴人甲○○成傷
    之事實，(一)有記載告訴人於94年12月18日因右腕部挫傷、瘀
    血斑約5乘以3公分、左頰部挫傷併發疼痛，及左頭頂部、前
    胸部挫傷併發疼痛，至診所治療之啟生外科診所於96年5月9
    日所出具診斷證明書，在卷可稽（見本院卷第25頁）。(二)證
    人蔡錦得於檢察官訊問時具結證稱：告訴人在金源禪寺1樓
    大雄寶殿，我跟潘聞修在前面空地。黃群英回來，一下車即
    跑進金源禪寺，我跟潘聞修覺得奇怪，跟著跑進去。我到達
    大雄寶殿門口，有聽到黃群英叫被打，被告就手拿1把黑色
    雨傘毆打告訴人。被告打告訴人時，告訴人有用手擋，黃群
    英站在旁邊。我跟潘聞修衝進去大雄寶殿，大叫不要打，被
    告才停下來等語（見偵查卷第6、7頁）。證人潘聞修於檢察
    官訊問時證稱：我與蔡錦得原本在金源禪寺外面，於黃群英
    自外回來，才跟著進去。我進去時，看到被告拿著1把深色
    雨傘，毆打告訴人頭部與身體，告訴人有以手抱頭等語（見
    偵查卷第7、8頁）。(三)告訴人於檢察官訊問時具結指訴：94
    年12月18日上午11時許，黃群英回到金源禪寺，把我拉倒，
    他自己也倒地。被告就用雨傘打我頭部、肩膀、胸部，亂打
    一通，我因此受傷。黃群英只有拉我，沒有打我等語（見偵
    查卷第5、6頁）。(四)被告於檢察官訊問及原審均供述，其有
    於上揭時、地，手拿雨傘在場，看見告訴人與黃群英拉扯等
    情（見偵查卷第6頁、原審卷第22頁）。(五)證人蔡錦得、潘
    聞修所證述情節，核與告訴人指訴內容，大致相符。告訴人
    所指毆打情節，以之印證診斷證明書記載之告訴人所受傷勢
    ，亦悉相符合。(六)雨傘質地堅硬，以之毆擊他人身體，足以
    造成他人皮肉受傷，應為被告所明知。被告持用雨傘毆打告
    訴人頭部及身體，其有傷害告訴人身體之故意，至堪認定。
二、被告否認持用雨傘毆打告訴人，據其於原審辯稱：當天是我
    丈夫黃群英與告訴人發生拉扯，我在旁勸解，並沒有持用雨
    傘毆打告訴人等語。
三、經查，證人黃群英、張榕婷於檢察官訊問時，雖均證稱被告
    並未持雨傘毆打告訴人。惟證人張榕婷證稱：被告手上有拿
    雨傘，但我們是在拉扯，沒有出手；證人黃群英證稱：我被
    告訴人壓住，有喊「救命」。後來被告跟張榕婷回來，把告
    訴人拉起來，他們有拉扯等語（見偵查卷第8、9頁）。而被
    告於原審卻供稱：當天只有告訴人與黃群英動手拉扯，其他
    人都在旁邊看，沒有動手。我看到拉扯情況，只有勸說「不
    要打」、「不要拉扯」。告訴人受傷，可能是與黃群英拉扯
    所造成等語（見原審卷第14頁）。可知證人黃群英、張婉婷
    所證情節，與被告所指情節，就何人出手拉扯一節，明顯不
    同。證人黃群英、張榕婷所證被告未出手情節，顯不可信，
    不能據為有利於被告之認定。次查，被告如係出於好意，好
    言相勸，告訴人理當十分感激。告訴人身處金源禪寺大雄寶
    殿，且在眾人面前，衡情豈會無視天理昭彰，街談巷議，信
    無故為顛倒是非，誣指被告之理。何況，被告倘要勸架，其
    身處室內，原無拿起雨傘必要，縱原先手拿雨傘，也理應先
    將雨傘放下，以免誤傷他人，衡情當不會手持雨傘接近告訴
    人。參以告訴人所受傷勢，並非單純拉扯所能造成。綜上，
    被告所辯，核屬諉過卸責之詞，不能採信。是以，本件事證
    明確，被告犯行堪以認定，應依法論科。
四、被告行為後，刑法施行法於95年6月14日修正公布，增訂第1
    條之1，95年7月1日施行，將刑法分則編所定罰金之貨幣單
    位均改為新臺幣，並將罰金數額分別提高為30倍或3倍，而
    94年2月2日修正公布，95年7月1日施行前刑法第33條第5款
    規定，罰金刑為銀元1元即新臺幣3元以上，修正後規定為新
    臺幣1千元以上，比較結果，法定刑有罰金刑之刑法第277條
    第1項，以修正前規定，有利於被告。又刑法第41條第1項前
    段，關於易科罰金之折算標準，於94年2月2日修正公布，95
    年7月1日施行，易科罰金之折算標準，由銀元1百元、2百元
    、3百元，折算1日，修正為新臺幣1千元、2千元、3千元，
    折算1日，修正前規定較有利於被告。爰依刑法第2條第1項
    前段規定，就被告所犯刑法第277條第1項之罪，及易科罰金
    之折算標準，均適用被告行為時即修正前規定。
五、核被告所為，係犯修正前刑法第277條第1項之傷害罪。
六、原審以被告罪證明確，據以論罪科刑，固非無見。惟如前所
    述，告訴人係受有右腕部挫傷、瘀血斑約5乘以3公分、左頰
    部挫傷併發疼痛，及左頭頂部、前胸部挫傷併發疼痛之傷害
    。原判決據告訴人偵查中所提出啟生外科診所於94年12月18
    日所出具診斷證明書之記載，認定告訴人受有右腕部挫傷及
    身體多處挫傷之傷害，欠缺具體明確。而告訴人所受傷害情
    形，係量刑應斟酌之重要事項，原判決未能詳細調查審酌認
    定，已影響量刑之妥適性，即有不合。檢察官依告訴人之請
    求，指摘原判決量刑過輕，核有未當，提起上訴，為有理由
    ，本院應予撤銷改判。
七、本院審酌被告不顧多人在場目睹，竟持雨傘毆打告訴人，造
    成告訴人受傷不輕，及事後諉過卸責，未見悔意之犯罪後態
    度，暨被告之素行、犯罪之動機、目的等一切情狀，量處拘
    役40日，並依修正前刑法第41條第1項前段規定，諭知易科
    罰金之折算標準。至於被告持以毆打告訴人之雨傘1把，並
    非被告所有等情，已據告訴人陳明在卷（見偵查卷第6頁）
    ，爰不宣告沒收，附此敘明。
八、被告經合法傳喚，無正當理由不到庭，爰不待其到庭陳述，
    逕行判決。
據上論斷，應依刑事訴訟法第371條、第369條第1項前段、第364
條、第299條第1項前段，刑法第2條第1項前段、修正前刑法第27
7條第1項、第41條第1項前段，罰金罰鍰提高標準條例第1條前段
，修正前罰金罰鍰提高標準條例第2條，判決如主文。
本案經檢察官鄭銘謙到庭執行職務。
中　　華　　民　　國　　96　　年　　5 　　月　　29　　日
　　　　　　　　　刑事第十三庭審判長法  官  曾德水
                                    法  官  王炳梁
                                    法  官  李錦樑
以上正本證明與原本無異。
不得上訴。
                                    書記官  吳金來
中　　華　　民　　國　　96　　年　　5 　　月　　29　　日
附錄：本案論罪科刑法條全文：
刑法第277條第1項。
（普通傷害罪）
傷害人之身體或健康者，處 3 年以下有期徒刑、拘役或 1 千元
以下罰金。
